【裁判字號】    97,交抗,1401
【裁判日期】    971128
【裁判案由】    聲明異議
【裁判全文】
臺灣高等法院臺中分院交通事件裁定    97年度交抗字第1401號
抗  告  人  交通部公路總局臺中區監理所豐原監理站
代  表  人  乙○○
受處分人    甲○○
上列抗告人因受處分人違反道路交通管理處罰條例案件，不服臺
灣臺中地方法院中華民國97年10月22日所為裁定（原審案號：97
年度交聲字第2916號），提起抗告，本院裁定如下：
    主  文
抗告駁回。
    理  由
一、抗告意旨略以：按道路交通管理處罰條例第35條第1項第1款
    規定：汽車駕駛人，駕駛汽車經測試檢定酒精濃度超過規定
    標準者，處新臺幣1萬5千元以上6萬元以下罰鍰及吊扣其駕
    駛執照1年。另依違反道路交通管理事件統一裁罰基準表規
    定，駕駛人駕駛機車腳踏車，其吐氣所含酒精濃度超過每公
    升0.55毫克以上，處罰鍰新臺幣4萬5千元。緩起訴處分乃附
    條件的不起訴處分，亦即是不起訴處分的一種，此觀諸刑事
    訴訟法第256條之2規定自明。檢察官為緩起訴處分時依刑事
    訴訟法第253條之2第1項規定對被告所為之指示及課予之負
    擔，係一種特殊的處遇措施，並非刑罰，故本案經檢察官為
    緩起訴處分確定後，宜視同不起訴處分確定，本站依行政罰
    法第26條第2項規定，就違反行政上義務規定予以裁處，並
    無違誤云云，請求撤銷原裁定，維持原處分等語。
二、受處分人甲○○（下稱受處分人）於民國95年11月28日晚間
    7時許，飲用加有高梁酒之薑母鴨湯品，騎乘車號BK6-858號
    重機車，沿臺中縣大雅鄉○○路由北往南方向行駛，途經同
    鄉○○路46G4862FC44號路燈前，因不勝酒力，與人發生擦
    撞受傷，經警據報前往處理，並將受處分人送醫急救，由醫
    護人員於同日晚間8時50分抽取其血液檢驗，測得其飲酒後
    血液酒精濃度高達183.7MG/DL，換算呼氣中酒精濃度為每公
    升0.92毫克，已逾不得駕駛車輛之濃度標準之違規行為，經
    臺中縣警察局豐原分局依違反道路交通管理處罰條例第35條
    第1項第1款規定舉發。嗣後抗告人即原處分機關交通部公路
    總局臺中區監理所豐原監理站遂於民國97年10月7日以裁決
    書裁處受處分人罰鍰新臺幣（下同）45000元，吊扣駕駛執
    照12個月及施以道安講習等情，有臺中縣警察局中縣警交字
    第HC0000000號舉發違反道路交通管理事件通知單、原處分
    機關豐監稽違字第裁63-HC0000000號違反道路交通管理事件
    裁決書影本各1紙在卷可稽，且為受處分人不爭執，是受處
    分人於上開時、地，確有酒後駕駛重機車之違規行為，應堪
    認定。又受處分人因公共危險案件，經臺灣臺中地方法院檢
    察署檢察官於96年1月30日以96年度偵字第2667號為緩起訴
    處分確定，諭知緩起訴期間為1年，並應於收受緩起訴處分
    命令通知書之日起2月內，向財團法人勵馨社會福利事業基
    金會支付40000元，有法務部檢察書類查詢系統之前開臺灣
    臺中地方法院檢察署緩起訴處分書影本1份附卷可憑。嗣經
    受處人聲明異議，臺灣臺中地方法院於97年10月22日以97年
    度交聲字第2916號交通事件裁定，撤銷原處分關於裁處受處
    分人罰鍰45000元部分，並裁定該撤銷部分不罰一節，亦有
    臺灣臺中地方法院上開交通事件裁定1份在卷可憑。
三、經查：
（一）按檢察官依刑事訴訟法第253條之2第2項規定為緩起訴處
      分，課以被告金錢給付、勞務提供及處遇措施之部分，因
      涉及對被告之財產、自由、尊嚴等權利生不利的影響，應
      得其同意，故此類「特殊的處遇措施」性質上已係屬實質
      之制裁無疑。再者，行政罰法第26條規定：「一行為同時
      觸犯刑事法律及違反行政法上義務規定者，依刑事法律處
      罰之。但其行為應處以其他種類行政罰或得沒入之物而未
      經法院宣告沒收者，亦得裁處之。前項行為如經不起訴處
      分或為無罪、免訴、不受理、不付審理之裁判確定者，得
      依違反行政法上義務規定裁處之。」故刑罰與行政罰，其
      處罰行為人違法行為之目的相同。若依刑事法律處罰，已
      足資警惕行為人時，實無為一事二罰再處行政罰之必要。
      是審酌緩起訴處分與不起訴處分之性質有異，行政罰法第
      26條第2項並未明列緩起訴處分，自不宜擴張解釋，因而
      ，經檢察官為緩起訴處分並命捐款之行為，如同時違反行
      政法上義務之規定，因已有刑事處罰或具行政罰鍰性質之
      捐款，此時行政機關若另行裁處罰鍰處分，無異違反上開
      「一事不二罰」之規定。而道路交通案件處理辦法係依道
      路交通管理處罰條例之規定訂定，亦即道路交通管理處罰
      條例為道路交通案件處理辦法之母法，而行政罰法復為行
      政法中關於行政罰之總則性規定，道路交通管理處罰條例
      亦須遵循行政罰法之規定，則道路交通案件處理辦法之解
      釋及適用，均不得違反行政罰法之規定自明。
（二）本件檢察官所為對於受處分人為緩起訴處分命其向財團法
      人勵馨社會福利事業基金會支付40000元款項，嗣受處分
      人已於96年5月21日交納完畢，有上開基金會勵馨緩字第
      中017號收據影本附卷可按，故此已對受處分人產生實質
      刑罰之效果，與單純不起訴處分顯然有別甚明。是本件對
      於金錢裁罰部分，已依懲罰作用較強之刑事法律制裁後，
      即無再依行政法為相同處罰之必要。綜上所述，原審裁定
      將原處分關於裁處受處分人罰鍰部分予以撤銷並改諭不罰
      ，經核即無不合。抗告意旨仍認應對受處分人裁處罰鍰，
      為無理由，應予駁回。
三、據上論結，應依道路交通案件處理辦法第26條，刑事訴訟法
    第412條，裁定如主文。
中    華    民    國    97    年    11    月    28    日
            交通法庭    審判長法  官  趙  春  碧
                              法  官  何  秀  燕
                              法  官  楊  真  明
以上正本證明與原本無異。
不得再抗告。
                              書記官  劉  柯  裕
中    華    民    國    97    年    12    月     1    日


司法院資訊處製作；財團法人民間司法改革基金會備份。
